最高法院刑事判決　　　　　　九十四年度台上字第七四０五號
　　上　訴　人　台灣高等法院高雄分院檢察署檢察官
　　上　訴　人
　　即　被　告　甲○○
　　　　　　　　　　　　號
上列上訴人等因被告偽造文書等罪案件，不服台灣高等法院高雄
分院中華民國九十四年九月十三日第二審判決（九十四年度上訴
字第五八九號，起訴案號：台灣高雄地方法院檢察署九十三年度
偵緝字第二二三八號），提起上訴，本院判決如下：
    主  文
原判決關於行使偽造私文書部分撤銷，發回台灣高等法院高雄分
院。
其他上訴駁回。
    理  由
甲、關於撤銷發回（即行使偽造私文書）部分：
本件原判決認定上訴人即被告甲○○與綽號「小陳」之不詳姓名
年籍成年男子，共同基於行使偽造準私文書、行使偽造私文書、
行使變造特種文書、詐欺取財之犯意聯絡，先由被告提供相片一
張供「小陳」作為變造身分證之用，嗣綽號「小陳」之人，於民
國九十年四月十九日十三時許，在高雄市○○路與九如路口附近
某處，將黏貼有被告相片經變造之陳志台身分證及卡號00000000
00000000號之偽造信用卡（該卡號之信用卡發卡銀行為慶豐銀行
，真正持卡人為杜政恒）各一枚，交由被告持有，並約定以每日
新台幣（下同）二千元至四千元不等之代價，僱請被告持上開變
造之身分證及偽卡，至全國各地商店盜刷購物，再將詐得之貨品
交予「小陳」銷贓牟利。被告先在該枚信用卡背面「簽名欄」偽
造陳志台之署押後，旋於同日十四時十五分許，前往高雄市○○
○路八十二號「三越加油站」，持前開偽造之信用卡，向不知情
之加油站員工刷卡消費八百五十元得逞，並在信用卡消費簽帳單
上偽造陳志台署押後，原欲繼續尋覓不特定之商店以相同方式盜
刷購物，惟於同日十六時許，在屏東縣屏東市○○路八號前遇警
臨檢盤查時，被告竟持前開變造之身分證向員警表示其為「陳志
台」本人，經警發現有異，經校對查明後，而查悉上情並當場將
之逮捕等情。因而撤銷第一審該部分科刑判決，仍依牽連犯從一
重論處被告共同連續行使偽造私文書，足以生損害於他人（累犯
）罪刑，固非無見。
惟查(一)、已受請求之事項未予判決者，其判決當然違背法令，刑
事訴訟法第三百七十九條第十二款定有明文。本件被告行使偽造
信用卡冒刷部分，第一審判處被告共同連續行使偽造私文書，足
以生損害於他人，累犯，處有期徒刑六月。嗣第一審檢察官收受
判決後，就全案提起第二審上訴，並於上訴理由敘明「……(二)至
被告甲○○所涉共同連續行使偽造私文書部分犯行，原審採證認
事用法均稱允當，然量刑似嫌過輕，故一併提起上訴」，有上訴
書在卷可憑（見原審卷第十頁）。原判決就被告行使偽造私文書
部分，僅記載「就被告甲○○行使偽造信用卡所犯行使偽造準私
文書部分，原判決漏引刑法第二百二十條第二項之法條亦有未洽
。檢察官上訴請求就被告甲○○對被害人陳斌聖、張銘峰、劉國
興、胡豐麟、黃耀毅恐嚇取財部分併案審判，為有理由，被告甲
○○上訴指摘原判決量刑過重，雖無理由……就行使偽造信用卡
冒刷部分，仍依原判決量處有期徒刑六月」（見原判決第六、七
頁），就第一審檢察官指摘第一審判決就此部分量刑過輕之上訴
，並未論及，自有已受請求之事項未予判決之違法。(二)、按在信
用卡背面簽名欄簽名，自形式上整體觀察，即足以知悉係表示信
用卡之簽名者於信用卡有效期限內有權使用該信用卡之辨識及證
明，並非依習慣或特約表示一定用意之證明，性質上係屬刑法第
二百十條之私文書，應成立刑法第二百十條之偽造私文書罪。原
判決認被告在偽造之信用卡背面簽名並持以行使偽造信用卡部分
，係犯行使偽造準私文書罪，並應引用刑法第二百二十條第二項
，亦有適用法則不當之違法。(三)、有罪判決書之事實一欄，為判
斷其適用法律當否之準據，法院應將依職權認定與論罪科刑有關
之事實，翔實記載，然後於理由內逐一說明其憑以認定之證據，
並使事實認定與理由說明，互相適合，方為合法。倘事實認定與
理由說明，不相一致，或事實與理由之記載，前後齟齬，按諸刑
事訴訟法第三百七十九條第十四款後段規定，均屬判決理由矛盾
之當然違背法令。原判決主文諭知被告「共同『連續』行使偽造
私文書，足以生損害於他人，累犯，處有期徒刑陸月」，然於事
實及理由內，均無論及被告應構成連續犯。其主文諭知與事實、
理由記載矛盾，尚有違法。以上或係上訴意旨所指摘，或為本院
得依職權調查之事項，應認原判決關於行使偽造私文書部分有撤
銷發回更審之原因。
乙、關於駁回（即恐嚇取財）部分：
按刑事訴訟法第三百七十六條所列各罪之案件，經第二審判決者
，不得上訴於第三審法院，法有明文。本件上訴人即被告甲○○
恐嚇取財部分，原審係以甲○○所犯係刑法第三百四十六條第一
項恐嚇取財、第三百三十九條之二第一項以不正方法由自動付款
設備取得他人之物罪，二罪間有方法結果關係，從較重之恐嚇取
財罪論處罪刑，核屬刑事訴訟法第三百七十六條第六款之案件。
依首開說明，既經第二審判決，自不得上訴於第三審法院，甲○
○竟復提起此部分上訴，顯為法所不許，應予駁回。
據上論結，應依刑事訴訟法第三百九十五條前段、第三百九十七
條、第四百零一條，判決如主文。
中　　華　　民　　國　九十四　年　 十二 　月　 三十 　日
                      最高法院刑事第十庭
                          審判長法官  洪　清　江
                                法官  石　木　欽
                                法官  李　伯　道
                                法官  林　勤　純
                                法官  陳　晴　教
      本件正本證明與原本無異
                                      書  記  官
中　　華　　民　　國　九十五　年　　一　　月　　十　　日
                                                      Ｋ
